臺灣板橋地方法院刑事判決　　　　　　　　　　　　九十二年度交訴字第一五號
　　公　訴　人　台灣板橋地方法院檢察署檢察官
　　被　　　告　丙○○
右列被告因公共危險等案件，經檢察官提起公訴（九十二年度偵字第五０一一號），
本院依簡式審判程序，判決如左：
    主  文
丙○○過失傷害人，處拘役肆拾日，如易科罰金，以參佰元折算壹日。又駕駛動力交
通工具肇事，致人受傷而逃逸，處有期徒刑陸月，如易科罰金，以參佰元折算壹日。
    事  實
一、丙○○於民國九十一年九月九月十九日下午，騎乘車號ＭＣＪ－九七九號重型機
    車後載劉銀妹，沿台北縣樹林市○○路由樹林往新莊方向行駛，途經台北縣樹林
    市○○路與備前路口，應注意車前狀況及兩車併行間隔，隨時採取必要之安全措
    施，且應注意超車時應與前車左側保持半公尺以上之間隔超過，行至安全距離後
    再駛入原行路線，而依當時天候陰、日間自然光線、路面乾燥無缺陷、無障礙物
    、視距良好等一切情狀，並無不能注意之情事，適有乙○○駕駛車號ＷＳＢ－二
    八九號輕型機車違規乘載其母甲○○、其子賴宥宏，在丙○○前方同向行駛，丙○○竟疏未注意上開規定即貿然超越，致丙○○騎乘之機車右前方擦撞許玉玲騎
    乘之機車左後方，許玉玲、甲○○、賴宥宏因此人車倒地，許玉玲受有背部挫傷
    、左肘外擦傷之傷害，甲○○受有臉部擦傷、胸部及肩部挫傷、左手腕挫傷之傷
    害，另賴宥宏則受有頭部外傷併額頭挫擦傷之傷害（賴宥宏傷害部分未據告訴）
    。詎丙○○為依法負有救助義務之人，理應將許玉玲、甲○○、賴宥宏等人送醫
    救治並為適當之保護處置，惟其肇事後並未下車查看，置許玉玲等人之傷勢不理
    ，反騎乘上開機車逃逸。嗣經路人記下車牌號碼告知許玉玲報警處理，始循線查
    獲上情。
二、案經乙○○、甲○○訴由台北縣政府警察局樹林分局移送台灣板橋地方法院檢察
    署檢察官偵查起訴，被告丙○○於本院準備程序進行中，就被訴事實為有罪之陳
    述，經告知簡式審判程序之旨，並聽取檢察官、被告之意見後，本院合議庭裁定
    由受命法官獨任進行簡式審判程序。
    理  由
一、右揭犯罪事實，業據被告丙○○於警訊、偵查及本院準備程序、審理中均自白不
    諱，核與告訴人乙○○、甲○○於九十一年九月十九日警訊及九十二年四月二十
    九日偵查中指述之情節大致相符，證人即被告乘載之乘客劉銀妹於偵查中亦為相
    同之證述，此外復有道路交通事故調查報告表、補充資料表、現場圖、現場照片
    六張、診斷證明書二紙在卷足參，堪認被告上開自白，核與事實相符，得採為判
    決之基礎。又查本件車禍之發生地點，乃在台北縣樹林市○○路與備前路口，業
    經道路交通事故調查報告表及現場圖記載明確，且告訴人乙○○於事發當天報警
    後第一時間所製作之筆錄，亦陳稱上情綦詳（見偵查卷第六十四頁反面），斯時
    距離事故發生之時間最近，記憶最為清晰，自以告訴人乙○○當時所陳述之事故
    地點，始屬真實可信，被告丙○○辯稱：事故發生地點在樹林市○○路與文化街
    口云云，告訴人甲○○陳稱：應係在樹林市○○路與八德街街口發生碰撞云云，
    均非實在而無可採；被告聲請再調查樹林市○○路有無與八德街交叉，已非關重
    要，無予調查之必要。再按汽車駕駛人駕駛汽車，應注意車前狀況及兩車併行間
    隔，隨時採取必要之安全措施，且應注意超車時應與前車左側保持半公尺以上之
    間隔超過，行至安全距離後再駛入原行路線，道路交通安全規則第九十四條第三
    項、第一百零一條第五款分別定有明文，被告駕駛車輛，自應注意上開規定小心
    從事，而依當時天候陰、日間自然光線、路面乾燥無缺陷、無障礙物、視距良好
    等一切情狀，並無不能注意之情事，丙○○竟疏未注意，即貿然超越在其前方行
    駛、由乙○○駕駛之機車，其行為自有過失，且與乙○○、甲○○所受傷勢間，
    均有因果關係甚明；雖告訴人乙○○騎乘輕型機車附載人員超出道路交通安全規
    則第八十八條第一項第二款所規定之人數，對於本件車禍之發生亦有過失，惟此
    僅係供本院量刑之參考，及告訴人請求民事賠償時有無過失相抵之問題而已，尚
    不能據能解免被告之過失罪責。又被告自承當時伊知道發生碰撞，則其竟未停車
    查看有無對被害人施以即時救護之必要，反繼續騎車離去，主觀上亦有駕車逃逸
    之故意無訛。綜上所述，本案事證明確，被告犯行堪予認定，應依法論科。
二、核被告所為，係犯刑法第二百八十四條第一項前段之過失傷害罪，及同法第一百
    八十五條之四之肇事逃逸罪。被告以一過失駕車行為，同時致乙○○、甲○○受
    有如前所述之傷害，為想像競合犯，應依刑法第五十五條規定，論以過失傷害罪
    一罪。爰審酌被告駕駛車輛之態度輕忽，肇事後又迅速逃逸，致使應受照護人之
    風險增加，且尚未賠償被害人所受損害，惟其前未曾受有期徒刑以上刑之宣告，
    有台灣高等法院被告全國前案紀錄表一份在卷供憑，堪認素行尚稱良好，暨其智
    識程度、犯罪之動機、目的、手段、所生危害、過失程度等一切情狀，分別量處
    如主文所示之刑，並均諭知易科罰金之折算標準，以示懲儆。
據上論斷，應依刑事訴訟法第二百七十三條之一第一項、第二百九十九條第一項前段
，刑法第一百八十五條之四、第二百八十四條第一項前段、第五十五條、第四十一條
第一項前段，罰金罰鍰提高標準條例第一條前段、第二條，判決如主文。
本案由檢察官程秀蘭提起公訴，經檢察官張云綺到庭執行職務。
中      華      民      國    九十三    年      一      月     三十     日
                                臺灣板橋地方法院交通法庭
                                    法  官  劉  元  斐
右正本證明與原本無異。
如不服本判決，應於判決送達後十日內向本院提出上訴狀 (應附繕本) ，上訴於臺灣
高等法院。
                                          書記官    郭玉芬
中      華      民      國      九十三      年    二    月        四    日
附錄本案論罪科刑所引法條：
刑法第一百八十五條之四：
駕駛動力交通工具肇事，致人死傷而逃逸者，處六月以上五年以下有期徒刑。
刑法第二百八十四條
因過失傷害人者，處六月以下有期徒刑、拘役或五百元以下罰金，致重傷者，處一年
以下有期徒刑、拘役或五百元以下罰金。
從事業務之人，因業務上之過失傷害人者，處一年以下有期徒刑、拘役或一千元以下
罰金，致重傷者，處三年以下有期徒刑、拘役或二千元以下罰金。
